臺灣高等法院民事裁定
110年度抗更一字第55號
抗  告  人  朱美樺  


上列抗告人因與相對人李恕馨等間清償債務強制執行聲明異議事
件，對於中華民國110年4月29日臺灣臺北地方法院110年度執事
聲字第73號裁定提起抗告，本院前次裁定後，經最高法院第一次
廢棄發回，本院裁定如下： 
    主  文
原裁定及原法院司法事務官於民國一一○年三月二十五日所為一○
九年度司執字第一三○五六五號處分均廢棄。
    理  由
一、本件抗告人持原法院108 年度重家訴字第7號和解筆錄為執
    行名義（下稱系爭執行名義），向該院聲請就相對人李恕馨
    、李承佑繼承自被繼承人李甫萌如原裁定附表所示股份、存
    款（下稱系爭股份、存款）為強制執行，由該院民事執行處
    （下稱執行法院）以109 年度司執字第130565號事件（下稱
    系爭執行事件）受理。執行法院於民國110年3月2 日發函限
    期10日命抗告人提出其代位相對人起訴請求分割遺產之證明
    文件或其他公同共有關係已消滅之資料（下稱系爭行為），
    抗告人對之聲明異議，原法院司法事務官以裁定予以駁回。
    抗告人對之提出異議，經原法院裁定駁回其異議，抗告人聲
    明不服，提起抗告。本院以110年度抗字第653號駁回抗告，
    抗告人不服，提起再抗告，經最高法院廢棄發回本院更為審
    理。
二、按強制執行，應依執行名義為之，強制執行法第4條第1項定
    有明文。又按強制執行程序，如債權人於執行程序中應為一
    定必要之行為，無正當理由而不為，經執行法院再定期限命
    為該行為，無正當理由逾期仍不為，致不能進行時，執行法
    院得以裁定駁回其強制執行之聲請，強制執行法第28條之1
    第1款亦有明文。是該條款所指「債權人於執行程序中應為
    一定必要之行為」，應以強制執行程序非經債權人為該一定
    之行為，即不能進行者始屬之。
三、經查，系爭執行名義記載：「被告李承佑願於109年11月25
    日前，於繼承被繼承人李甫萌遺產範圍內，給付原告朱美樺
    1370萬元整。被告李恕馨願於109年11月25日前，於繼承被
    繼承人李甫萌遺產範圍內，給付原告朱美樺867萬210元整，
    並願於109年10月5日前出具申請書向財政部臺北國稅局申請
    以遺產中現金存款抵繳遺產稅」等語（見執行卷第4頁），
    而依抗告人所提繼承系統表所示，李恕馨、李承佑為李甫萌
    之全體繼承人（見執行卷第53頁），且李恕馨已具狀陳報其
    與李承佑均同意依代筆遺囑分割李甫萌之遺產（見本院抗字
    卷第11-17頁），而李恕馨、李承佑既已與抗告人就李甫萌
    對其所負債務達成和解（即系爭執行名義），並合意依代筆
    遺囑分割遺產，則執行法院自無再命抗告人為系爭行為之必
    要。況李承佑所提異議狀係謂：依系爭執行名義所載，抗告
    人既同意相對人以系爭存款抵繳遺產稅，其聲請就系爭存款
    為查封執行，顯非妥適等語（見執行卷第107-108頁），而
    僅就系爭存款之執行部分聲明異議，而非謂以系爭存款抵繳
    遺產稅前，不同意依系爭遺囑分割遺產。則系爭存款抵繳遺
    產稅後是否尚有餘額可供執行仍存有爭議，雖不能由執行法
    院逕予認定，然依前揭說明，執行法院非不能命其等提起訴
    訟獲有結果再續行執行程序。另李恕馨、李承佑拒絕出具申
    請書向財政部臺北國稅局申請以遺產中現金存款抵繳遺產稅
    ，亦非不得依強制執行法第128 條規定限期或處以怠金等以
    促其履行。從而司法事務官徒以應俟抗告人為系爭行為，執
    行程序始得進行為由，駁回抗告人之聲請，原裁定並予維持
    而駁回抗告人之異議，均有未合。抗告人指摘原裁定及司法
    事務官處分不當，求予廢棄，為有理由。爰廢棄原裁定及司
    法事務官所為處分，發回原法院另為適法之處理。 
四、據上論結，本件抗告為有理由，爰裁定如主文。　
中　　華　　民　　國　　110 　年　　12　　月　　15　　日
              民事第五庭    
                  審判長法  官  賴劍毅
                        法  官  陳君鳳
                        法  官  邱靜琪
正本係照原本作成。
本裁定除以適用法規顯有錯誤為理由外，不得再抗告。如提起再
抗告，應於收受送達後10日內委任律師為代理人向本院提出再抗
告狀。
中　　華　　民　　國　　110 　年　　12　　月　　15　　日

                        書記官  張淨卿